【裁判字號】    97,破,9
【裁判日期】    971128
【裁判案由】    宣告破產
【裁判全文】
臺灣苗栗地方法院民事裁定                 97年度破字第9號
  聲  請  人  益昌工業工程股份有限公司
                        統一編.
  法定代理人  甲○○
  兼  清算人  吳淑媛會計師
上列聲請人聲請宣告破產事件，本院裁定如下：
    主  文
聲請駁回。
聲請費用由聲請人負擔。
    理  由
一、按破產，對債務人不能清償債務者，宣告之；法院對於破產
    之聲請，在裁定前得依職權為必要之調查；破產宣告時屬於
    破產人之一切財產，及將來行使之財產請求權，為破產財團
    ；財團費用及財團債務，應先於破產債權，隨時由破產財團
    清償之，破產法第57條、第63條第2 項、第82條第1 項第1
    款、第97條分別定有明文。次按稅捐之徵收，優先於普通債
    權，稅捐稽徵法第6 條第1 項亦有明文，依破產法第112 條
    規定於破產程序中即應優先於他債權而受償，故於資產不足
    清償稅捐債權，同一優先順位又別無他債權人時，應認無多
    數債權人之存在，自不得聲請宣告破產。
二、本件聲請意旨略以：聲請人為益昌工業工程股份有限公司（
    下稱益昌公司）之清算人。清算人於就任後，造具益昌公司
    之資產負債表及財產目錄，發現益昌公司實收資本額為1 千
    5 百萬元，淨值虧損為-8,727, 954 元，顯然有債務超過資
    產之法定事由，且依清算人清算結果，益昌公司之財產僅餘
    現金、銀行存款、其他應收款及暫收款等合計201,620 元，
    而破產債權為12,483,198元，顯不足清償所負債務，爰依公
    司法第89條、民法第35條、破產法第1 條、第57條之規定，
    聲請宣告破產云云。
三、經查，聲請人主張益昌公司不能清償債務，聲請宣告破產，
    固據其提出公司變更登記表、同意書、本院民事庭函、資產
    負債表、債務清冊、財產狀況明細表、陳報狀為證。惟依上
    開債務清冊所載，聲請人除積欠甲○○（公司之董事長、經
    理、法定代理人）新臺幣（下同）3,040,000 萬元外，尚積
    欠財政部臺灣省中區國稅局營利事業本稅841,373 元（詳見
    本院卷竹南稽徵所函），依稅捐稽徵法第6 條第1 項、第49
    條及破產法第112 條規定，該營利事業所得稅應較普通債權
    優先清償。故縱然聲請人確有如上開財產狀況說明書所載之
    現金資產201, 620元，然該款項實不足清償上開稅捐債權
    841,373 元，其餘普通債權人更無受償之可能，且應優先受
    償之債權人，僅財政部臺灣省中區國稅局一人，與破產程序
    應有多數債權人存在之要件不符，難謂有宣告破產之必要。
    否則，債務人之資產已不足清償上開稅捐，其他債權人更無
    受償之可能，倘予宣告破產，反而須優先支付破產財團之管
    理、分配所生之費用及破產管理人之報酬等財團費用，將使
    破產財團之財產更形減少，徒使優先債權人即稅捐機關之債
    權減少分配，而其他債權人亦無因此受分配之可能，與破產
    制度之本旨不合（最高法院96年度台抗字第339 號裁定參照
    )。 再破產制度之目的，在求多數債權人之公平受償，本件
    若勉強組成破產財團後，他破產債權人卻無法藉由破產程序
    而受到任何清償之機會，徒浪費資金於支付破產財團費用及
    債務，即無進  行破產程序之必要。
四、依破產法第5條、民事訴訟法第78條，裁定如主文。
中    華    民    國    97    年    11    月    28    日
                  民事庭    法  官  張珈禎
以上正本係照原本作成。
如對本裁定抗告須於裁定送達後10日內向本院提出抗告狀。
                            書記官  黃麗靜
中    華    民    國    97    年    11    月    28    日


司法院資訊處製作；財團法人民間司法改革基金會備份。
